臺灣高雄地方法院刑事判決　　　　　　 100年度易緝字第48號
公　訴　人　臺灣高雄地方法院檢察署檢察官
被　　　告　蔡銘偉
上列被告因恐嚇取財等案件，經檢察官提起公訴（99年度偵緝字
第2099號、第2100號、第2101號、第26860號）及移送併辦（100
年度偵緝字第995號），本院判決如下：
    主  文
蔡銘偉幫助犯恐嚇取財罪，處有期徒刑肆月，如易科罰金，以新
臺幣壹仟元折算壹日。
    事  實
一、蔡銘偉明知目前社會上層出不窮之不法份子為掩飾渠等之不
    法行徑，以避免執法人員之追究及處罰，經常利用他人手機
    門號做為聯絡工具，因此，在客觀上可以預見一般取得他人
    手機門號使用之行徑，常與財產犯罪所需有密切關連，竟仍
    基於縱有人持其手機門號作為恐嚇取財或詐欺取財之犯罪工
    具，亦不違背其本意之幫助恐嚇取財及幫助詐欺取財犯意，
    於民國98年12月2 日至98年12月7 日前之某日，在不詳地點
    ，以不詳之代價，將其：1.於98年11月15日向臺灣大哥大股
    份有限公司申辦之0000000000號行動電話門號、2.於98年11
    月16日向家樂福電信股份有限公司申辦之0000000000號行動
    電話門號、3.於98年11月18日向威寶電信股份有限公司申辦
    之0000000000號行動電話門號、4.於98年12月2 日向遠傳電
    信股份有限公司申辦之0000000000行動電話門號，一同交付
    予姓名、年籍不詳之犯罪集團成年成員使用，以此方法幫助
    該集團使用前門號供聯絡被害人之用。該犯罪集團成員遂意
    圖為自己不法之所有，分別為下列行為：
  (一)於98年12月7 日10時54分13秒許，以門號0000000000號行動
    電話撥打盧建良持用之門號0000000000號行動電話，及於98
    年12月7 日10時58分04秒許以門號0000000000號行動電話撥
    打林志忠所持用之門號0000000000號行動電話，而向盧建良
    、林志忠恫稱其等飼養之賽鴿遭網得，要求渠等匯款至指定
    之帳戶，否則將殺害其賽鴿，致盧建良、林志忠慮及如未匯
    款恐無法取回賽鴿而心生畏懼，遂依該指示由林志忠委由盧
    建良於98年12月7 日某時許，利用中信銀行自動櫃員機，匯
    款新台幣（下同）1 萬3 千元至沈莉惠（業經臺灣屏東地方
    法院99年度簡字1351號判處有期徒刑3 月確定）之華南銀行
    屏東分行帳號：000000000000 號帳戶內。
  (二)於98年12月11日上午11時許，以門號0000000000號行動電話
    撥打林瑞崇所持用之門號0000000000號行動電話，向林瑞崇
    恫稱其等飼養之賽鴿遭網得，要求渠等匯款至指定之帳戶，
    否則將殺害其賽鴿，致林瑞崇慮及如未匯款恐無法取回賽鴿
    而心生畏懼，遂依該指示於98年12月11日某時許，至彰化縣
    和美郵局，以臨櫃轉帳方式，分別匯款1 萬5 千元、3520元
    至張進財（業經不起訴處分）之台灣銀行屏東分行帳號：00
    0000000000號及沈莉惠之華南銀行屏東分行帳號：00000000
    0000號帳戶內（業經臺灣屏東地方法院99年度簡字1351號判
    處有期徒刑3 月確定）。
  (三)於98年12月11日12時許，以0000000000號行動電話撥打羅素
    鳳之00-0000000市內電話及門號0000000000行動電話，並假
    冒其友人「秀玉」，進而佯稱：伊需要借款云云，並留下門
    號0000000000行動電話作聯絡之用，致羅素鳳陷於錯誤，遂
    依詐欺集團成員之指示，於同日14時12分許，匯款6 萬元至
    宋偉忠（業經本院99年度審簡字3852號判處拘役50日確定）
    之兆豐銀行楠梓分行帳號：00000000000 號帳戶內。
  (四)於98年12月25日，在中華日報刊登不實求職廣告，並留下門
    號0000000000行動電話作聯絡之用，而自求職者即邱景豐（
    業經臺灣台南地方法院99年度簡字第1973號判處拘役50日確
    定）處取得其於中華郵政股份有限公司台南安順郵局申請帳
    號：0000000-0000000 號帳戶之存摺、提款卡及密碼。嗣該
    詐欺集團成員於98年12月27日15時許，又撥打電話予何欣柔
    ，訛稱：其日前網路購物時，因公司弄錯簽收單及繳款單，
    需操作自動櫃員機，用以匯入款項作為賠償云云，致何欣柔
    陷於錯誤，復於同日15時22分許，依該詐欺集團成員指示，
    利用郵局自動櫃員機，匯款2 萬9989元至邱景豐上開帳戶內
    。
  (五)於99年2 月24、25日，在中華日報刊登不實求職廣告，留下
    門號0000000000號行動電話作聯絡號碼，並自上門求職者即
    周震洋、吳財德（業經臺灣台南地方法院檢察署以99年度偵
    字第11023 號為不起訴處分）處分別取得其等向中華郵政股
    份有限公司台南東寧路郵局申請帳號：000-0000000-000000
    7 號及中國信託商業銀行中華分行申請帳號：000-00000000
    00000000號帳戶之存摺、提款卡及密碼。嗣該詐欺集團成員
    於99年2 月27日14時26分許，又撥打電話予徐雙美，訛稱：
    所辦理分期付款設定有誤，需操作自動櫃員機解除云云，致
    徐雙美陷於錯誤，而於同日15時13分許、15時40分許，依該
    詐欺集團成員指示，利用台北富邦銀行自動櫃員機，分別匯
    款2 萬9989元、2 萬7000元至周震洋、吳財德上開帳戶內。
  (六)於99年8 月23日上午9 時22分許，在雅虎奇摩拍賣網站刊登
    不實之拍賣訊息，並留下門號0000000000號行動電話作為聯
    絡工具，致楊世妙陷於錯誤，下標購買中古相機1 台，並於
    99 年8月25日15時25分許，至高雄市○○區○○路243 號大
    湖郵局，以臨櫃匯款方式，匯款5000元至劉泰德（業經臺灣
    士林地方法院100 年度審易字147 號判處拘役40日確定）申
    設之台北富邦商業銀行股份有限公司北投分行帳號：000-00
    0000000000號帳戶內。嗣被害人盧建良、林志忠、林瑞崇、
    羅素鳳、何欣柔、徐雙美、楊世妙發覺有異並先後報警處理
    ，始循線查悉上情。
二、案經內政部警政署保安警察第二總隊第四大隊第三中隊報告
    暨臺中縣警察局和平分局報告臺灣屏東地方法院檢察署、何
    欣柔訴由臺南市警察局第三分局報告及徐雙美訴由臺南市警
    察局第一分局報告臺灣臺南地方法院檢察署、楊世妙訴由台
    北市政府警察局北投分局報告臺灣士林地方法院檢察署，並
    分別呈請臺灣高等法院高雄分院檢察署、臺灣高等法院檢察
    署核轉臺灣高雄地方法院檢察署檢察官偵查起訴及移送併辦
    。
    理  由
一、按被告以外之人於審判外之言詞或書面陳述，除法律有規定
    者外，不得作為證據，刑事訴訟法第159 條第1 項定有明文
    ；又被告以外之人於審判外之陳述，雖不符合同法第159 條
    之1 至第159 條之4 之規定，但經當事人於審判程序同意作
    為證據，法院審酌該言詞陳述或書面陳述作成時之情況，認
    為適當者，亦得為證據。當事人、代理人或辯護人於法院調
    查證據時，知有第159 條第1 項不得為證據之情形，而未於
    言詞辯論終結前聲明異議者，視為有前項之同意，刑事訴訟
    法第159 條之5 亦著有明文。查本判決下列所引用之各該被
    告以外之人於審判外之陳述，縱屬傳聞證據部分，然均經公
    訴人、被告就前開審判外之陳述於本院審判程序中同意做為
    證據，且迄至言詞辯論終結前亦未再聲明異議，本院審酌此
    等證據資料製作時之情況，核無違法取證或證明力明顯過低
    之瑕疵，本院亦認以之作為證據應屬適當，故揆諸上開規定
    ，應認前揭證據資料均例外有證據能力。
二、訊據被告蔡銘偉矢口否認有何幫助恐嚇及幫助詐欺犯行，辯
    稱：伊雖有申辦事實一所稱之四支系爭手機門號，然該等門
    號均已遺失，伊並未將該等門號交付於詐騙集團之成員云云
    。經查：
  (一)
  門號0000000000號、0000000000號、0000000000號、及0000
    000000號行動電話均為蔡銘偉所申設乙節，業經被告蔡銘偉
    供承在卷( 偵三卷第11頁至第12頁) ，並有威寶電信行動電
    話預付卡服務申請書、臺灣大哥大預付卡申請書、和宇寬頻
    網路股份有限公司99年1 月22日函附之客戶基本資料、家樂
    福股份有限公司家樂福電信字第099100159 號函附之用戶基
    本資料在卷可參（偵二卷第21頁、第25頁，警二卷第16頁、
    偵六卷第61頁至第62頁），足見此部分事實已甚明確，合先
    敘明。
  被害人盧建良於98年12月7 日10時54分13秒許，及林志忠於
    98 年12 月7 日10時58分04秒許曾分別接獲犯罪集團成員以
    門號0000 000000 號行動電話，該點話內容係向盧建良、林
    志忠恫稱：其等共同飼養之賽鴿遭其網得，要求渠等匯款至
    指定之帳戶，否則將殺害其賽鴿等語，致盧建良、林志忠心
    生畏懼，遂依該指示，由林志忠委由盧建良於98年12月7 日
    ，匯款新台幣1 萬3 千元至沈莉惠之華南銀行屏東分行帳號
    ：00000000 0000 號帳戶內乙節，業經盧建良、林志忠於警
    詢時分別陳稱明確（警三卷第1 頁至第2 頁、第4 頁反面至
    第5 頁），並有盧建良於98年12月7 日匯款之交易明細及存
    摺影本（警三卷第3 頁）、門號0000000000號行動電話於98
    年12月7 日雙向通聯紀錄（警三卷第23至第35頁）、簡訊翻
    拍照片在卷可參（警三卷第50頁反面）。
  被害人林瑞崇於98年12月11日上午11時許，曾接獲犯罪集團
    成員以門號0000000000號行動電話向其恫稱：其等飼養之賽
    鴿遭網得，要求渠等匯款至指定之帳戶，否則將殺害其賽鴿
    ，致林瑞崇心生畏懼，遂依該指示於98年12月11日某時許，
    先後匯款1  萬5  千元、3520元至台灣銀行屏東分行帳號：
    00000000 0000 號及華南銀行屏東分行帳號：000000000000
    號帳戶內等情，業經林瑞崇於警詢時陳稱明確（警三卷第7
    頁至第8 頁），並有林瑞崇於98年12月11日匯款所用之郵政
    跨行匯款申請書2 紙、台灣銀行屏東分行帳號：0000000000
    00號及華南銀行屏東分行帳號：000000000000號帳戶交易明
    細（警三卷第8 頁至第21頁、42頁至第45頁）、門號000000
    0000號行動電話於98年12月11日雙向通聯紀錄附卷可佐（警
    三卷第36至第41頁）。
  被害人羅素鳳曾於98年12月11日12時許，接獲詐欺集團成員
    電話，其內容係假冒羅素鳳之友人「秀玉」向伊借款，並留
    下門號0000000000行動電話作聯絡之用，致羅素鳳陷於錯誤
    ，遂於同日14時12分許，匯款6 萬元至宋偉忠之兆豐銀行楠
    梓分行帳號：00000000000 號帳戶內乙節，業經羅素鳳於警
    詢時陳稱在卷（警一卷第11頁）；並有京城銀行匯款委託書
    影本（匯款人羅素鳳、匯款金額6 萬元）1 紙、兆豐銀行楠
    梓分行帳號：00000000000 號帳戶跨行交易明細及客戶歷史
    檔交易明細、存摺影本、門號0000000000門號與羅素鳳所持
    用之00 00000000 號行動電話於98年12月11日之雙向通聯紀
    錄在卷可查（警一卷第35頁、37頁至第45頁、47頁至第48頁
    ）。
  又詐欺集團於98年12月25日，曾在中華日報刊登不實求職廣
    告，並留下門號0000000000行動電話作聯絡之用，時有求職
    者即邱景豐將其於中華郵政股份有限公司台南安順郵局申請
    帳號：7000000000-0000000號帳戶之存摺、提款卡及密碼交
    付予該集團成員乙節，業經邱景豐於警詢時陳稱在卷（警二
    卷第2 頁至第3 頁），而詐欺集團成員又於98年12月27日15
    時向許被害人何欣柔訛稱：其日前網路購物時，轉帳有誤，
    致何欣柔陷於錯誤，復於同日15時22分許，依該詐欺集團成
    員指示，匯款2 萬9989元至邱景豐上開帳戶內等情，亦經何
    欣柔於警詢時陳稱在卷（警二卷第5 頁）；復有何欣柔於98
    年12月27日匯款之自動櫃員機交易明細表、中華日報98年1
    2 月15日廣告版D5版影本、郵局0000000-0000000 號帳戶客
    戶歷史交易清單附卷可稽（見警二卷第12頁至第14頁）。
  另詐欺集團於99年2 月24、25日，亦曾在中華日報刊登不實
    求職廣告，並留下門號0000000000號行動電話作聯絡號碼，
    並自求職者即周震洋、吳財德處分別取得其等向中華郵政股
    份有限公司台南東寧路郵局申請帳號：000-0000000-000000
    7 號及中國信託商業銀行中華分行申請帳號：000-00000000
    00000000帳戶之存摺、提款卡及密碼乙節，業據周震洋、吳
    財德於警詢時分別陳稱在卷（警四卷第2 至第5 頁），而該
    詐欺集團成員又於99年2 月27日14時26分許撥打電話予徐雙
    美，訛稱：所辦理之分期付款設定有誤，需操作自動櫃員機
    解除云云，致徐雙美陷於錯誤，分別於同日15時13分許、15
    時40分許，匯款2 萬9989元、2 萬7000元至周震洋、吳財德
    上開帳戶內等情，亦經徐雙美於警詢時陳稱明確（警四卷第
    1 頁至第2 頁），並有徐雙美於99年2 月27日匯款之交易明
    細（警四卷第9 頁）、郵局帳號：0000000-0000000 號及中
    國信託商業銀行中華分行帳號：000000000000號客戶歷史交
    易清單2 份（警四卷第12頁至第24頁）、中華日報廣告版99
    年2 月24、25日影本（偵五卷第5 頁反面至第6 頁）、周震
    洋以其門0000000000號行動電話及吳財德以其門號00000000
    00號行動電話撥打門號0000000000號行動電話之通話明細表
    在卷可佐（偵五卷第7 頁、第9 頁至第11頁）。
  末詐欺集團成員亦於99年8 月23日上午9 時22分許，在雅虎
    奇摩拍賣網站刊登不實之拍賣訊息，並留下門號0000000000
    號行動電話作為聯絡工具，致被害人楊世妙陷於錯誤，而下
    標購買中古相機1 台，並於99年8 月25日15時25分許匯款50
    00元至劉泰德申設之台北富邦商業銀行股份有限公司北投分
    行帳號：000-000000000000號帳戶內乙節，業據楊世妙於警
    詢時陳稱明確（偵六卷第93頁至第94頁），並有其於99年8
    月25日匯款之郵局跨行匯款申請書、網路購物交易留言附卷
    足憑（102 頁至第106 頁）。是被告因提供上開4 支行動電
    話門號，而由詐騙集團成員向被害人盧建良等人以恐嚇取財
    或詐欺行為方式，獲取財物之情，以甚明確，應堪認定。
  (二)
  1.被告蔡銘偉於警詢時固陳稱：0000000000號行動電話及0000
    000000號行動電話是伊與朋友及老婆在三民區國小打籃球時
    放在球架下遺失云云（偵三卷第11頁至第12頁），然其於偵
    訊時係陳稱：伊分兩次申請5 、6 個門號，有兩個門號是打
    球時遺失；另一個門號，因手機在大林埔中油工地被撞壞，
    就把手機連同門號丟了；剩下的3 張門號於99年1 月27日進
    大社某公司沒多久，也因放在大社公司裡被偷了，當時手機
    在充電，沒有插卡，手機未遺失云云，及陳稱：某一個門號
    被同事張英明拿走，也有門號借公司同事使用，伊找不到他
    們了云云（偵三卷第19頁至第22頁），則其所申用之系爭門
    號究係於球場遺失，抑或於公司內遭竊，又或遭同事竊取，
    其陳述先後已有不一，則其所陳是否與實情相符，已非無疑
    ；佐以被告蔡銘偉於偵訊及本院審理時陳稱：購買空機很貴
    ，故伊有申辦各家門號易付卡，大概有5 、6 張，因為這樣
    打電話比較便宜，當時申請一支門號之費用約為299 元至30
    0 元不等，然其卻於偵訊時陳稱：伊於系爭門號遺失後均未
    掛失亦未申請停話，上開門號內還有100 、200 元，在籃球
    場遺失的手機甚至都還沒使用云云，及於本院審理時陳稱：
    當時伊一日之薪資為700 元故一天只能購買一張信用卡等語
    ，則以其1 日700 元之薪資為養家、支付生活開支所用以觀
    ，其卻於密集時日即98年11月15日、16日、18日間以將近日
    薪半數之300 元申辦上開系爭門號，已與常情相違，且被告
    雖辯稱：購買空機很貴，故申辦多家易付卡云云，然被告遺
    失之門號非寡，其於系爭門號遺失後卻均未掛失，而以被告
    自陳其對易付卡之需要觀之，其對易付卡遺失乙情均置之不
    理，實與事理相岐；況易付卡之費率實較一般手機之費率為
    高，為周知之情，是其辯稱：申辦系爭易付卡係為節費云云
    ，亦與事實相違而不足採。
  2.參諸犯罪集團之成員既知以他人之門號掩飾身分，顯非智慧
    愚昧之人，若非確知該門號不會遭停話或遭門號所有人報警
    、掛失，當不至於以該門號從事於財產犯罪；再自上開被害
    人接獲之電話，或於日報或網路所見之犯罪集團成員聯絡方
    式，均以被告所申辦之系爭門號作為工具以觀，足見犯罪集
    團實有該等門號不會被門號所有人停話、掛失之確信；是系
    爭帳戶業遭詐騙集團使用，應堪認定。
  3.末查，行動電話門號，攸關個人通訊之保障，專屬性甚高，
    衡諸常理，若非與本人有密切關係，實無提供個人門號供他
    人使用之理，且爾來犯罪集團猖獗，多利用人頭門號從事不
    法犯行，業經政府機關廣為宣導，並為報章媒體大肆披露，
    此觀諸被告於偵訊時自陳：伊知道現在犯罪集團都使用人頭
    電話等語自明（偵三卷第21頁），是被告應得以預見該門號
    極有可能用於掩飾犯罪行為人身分，然被告於偵訊時卻陳稱
    ：伊雖知道詐騙集團可能使用人頭電話但伊就是不信邪，伊
    是認為這種事不會發生在伊身上，縱使系爭門號被偷，也就
    隨便犯罪集團使用等語（偵三卷第21頁至第22頁），是被告
    縱使無幫助他人犯罪之直接故意，但對於他人極有可能藉此
    帳戶從事財產犯罪乙情，應可預見而不違背其本意，故被告
    具提供系爭門號以幫助他人從事犯罪行為之不確定故意甚明
    。
  (三)綜上所述，被告提供系爭門號他人使用而幫助恐嚇、幫助詐
    欺取財，事證明確，犯行洵堪認定。
三、按以恐嚇使人將物交付，有時固亦含有詐欺性質，但與詐欺
    罪之區別，係在行為人對於被害人所用之手段，僅使其陷於
    錯誤者，為詐欺，使發生畏懼心者，為恐嚇（最高法院30年
    上字第668 號、28年上字第1238號判例要旨參照）。倘含有
    詐欺性之恐嚇取財行為，足使人心生畏懼時，自應僅論以高
    度之恐嚇取財罪，殊無再適用詐欺取財罪之餘地（最高法院
    74年度台上字第681 號、84年度台上字第1993號判決參照）
    。被告蔡銘偉係將其所有之系爭門號提供予姓名年籍不詳之
    成年詐欺集團成員用以恐嚇取財及詐騙財物，係對他人遂行
    恐嚇取財及詐欺取財之犯行資以助力，是核被告蔡銘偉就犯
    罪事實一(一)(二)所為，係犯刑法第30條第1 項、第346 條第1
    項之幫助恐嚇取財罪，就犯罪事實一(三)(四)(五)(六)所為係犯刑法
    第30條第1 項前段、第339 條第1 項之幫助詐欺取財罪。另
    被告申請系爭門號之日期分別為98年11月15日、16日、18日
    及12月2 日，然本案犯罪事實中，犯罪集團持以為恐嚇或詐
    欺之時點最早為犯罪事實一(一)之99年12月7 日，已如前述，
    則被告究為一次或分次交付系爭門號予犯罪集團成員，尚無
    從確認，是依有疑為利被告原則，應認被告係一次交付系爭
    門號予犯罪集團；則被告提供上開門號供犯罪集團為先後6
    次恐嚇取財及詐欺取財之用，係一行為同時觸犯2 次恐嚇取
    財、4 次幫助詐欺取財罪，應依刑法第55條規定，從一重之
    幫助恐嚇取財罪處斷。又被告基於幫助之犯意而為恐嚇取財
    及詐欺取財之構成要件以外之行為，為幫助犯，爰依刑法第
    30條第2 項之規定減輕其刑。爰審酌被告明知國內現今詐騙
    案件盛行，猶隨意提供系爭門號供犯罪集團實行實行恐嚇取
    財、詐欺取財犯行，紊亂社會正常交易秩序，並使不法之徒
    藉此能輕易獲取不法利益，導致檢、警難以追緝，所為殊無
    足取，暨被害人林志忠遭恐嚇後匯款1 萬3 千元、林瑞崇遭
    恐嚇後共匯款1 萬8520元、被害人羅素鳳遭詐欺後匯款6 千
    元、被害人何欣柔遭詐欺後匯款2 萬9989元、徐雙美遭詐欺
    後共匯款5 萬6989元及楊世妙遭詐欺後匯款5000元萬元等一
    切情狀，爰量處如主文所示之刑，並諭知罰金折算標準，以
    資懲儆。
據上論斷，應依刑事訴訟法第299 條第1 項前段、刑法第339 條
第1 項、第346 條第1 項、第30條第1 項前段、第2 項、第55條
、第41條第1 項前段，刑法施行法第1 條之1 ，判決如主文。
本案經檢察官賴寶合到庭執行職務。
中    華    民    國   100    年    12    月     6    日
                  刑事第二庭    審判長法  官  李政庭
                                      法  官  洪韻婷
                                      法  官  陳航代
以上正本證明與原本無異。
如不服本判決應於收受送達後10日內向本院提出上訴書狀，並應
敘述具體理由；如未敘述上訴理由者，應於上訴期間屆滿後20日
內向本院補提理由書（均須按他造當事人之人數附繕本）「切勿
逕送上級法院」。
中    華    民    國   100    年    12    月    6     日
                                      書記官  林慧君
附錄本案論罪科刑法條
中華民國刑法第346條（恐嚇取財得利罪）
意圖為自己或第三人不法之所有，以恐嚇使人將本人或第三人之
物交付者，處 6 月以上 5 年以下有期徒刑，得併科 1 千元以
下罰金。
以前項方法得財產上不法之利益，或使第三人得之者，亦同。
前二項之未遂犯罰之。